臺灣高等法院臺中分院刑事判決　 94年度重上更(二)字第130號
上　訴　人　臺灣彰化地方法院檢察署檢察官
上　訴　人
即　被　告　甲○○
被　　　告　己○○
　　　　　　丁　○
右 一　 人
選任辯護人　柯開運　律師
上列上訴人因被告毀棄損壞案件，不服臺灣彰化地方法院八十八
年度訴字第一一○二號，中華民國八十八年三月三十一日第一審
判決（起訴案號：臺灣彰化地方法院檢察署八十七年度偵字第四
七五六號：臺灣彰化地方法院檢察署九十一年度偵字第三三八、
三三九號），提起上訴，判決後經最高法院第二次發回更審，本
院判決如下：
    主      文
原判決關於甲○○、丁○部分撤銷。
甲○○、丁○共同毀壞他人建築物，各處有期徒刑柒月，均緩刑
年。
其他上訴駁回。
    事      實
一、甲○○明知坐落彰化縣和美鎮○○段第一一二五地號土地上
    如附圖編號１０部分之房屋（占地面積○‧○○二一公頃）
    ，係祭祀公業謝先煥所有之公廳，甲○○因要開發該土地，
    竟與丁○共同基於毀損他人建築物之犯意，於八十七年八月
    二十五日，雇請不知情之丙○○駕駛挖土機將上揭公廳及坐
    落同地號土地上戊○所有，如附圖編號４部分之磚造平房（
    占地面積○‧○○五七公頃）及戊○子蔡明錡所有如附圖編
    號２６部分之二層磚造樓房（占地面積○‧○○五二公頃）
    均拆毀。
二、案經庚○○訴由臺灣彰化地方法院檢察署檢察官偵查起訴及
    檢察官移送併辦。
    理      由
甲、有罪部分：
  (一)上訴人即被告甲○○經合法通知未到庭，上訴人即被告丁○
    則矢口否認犯罪，辯稱：一一二五地號土地在還沒有賣出去
    前伊就沒有管事了，何況是在土地已經賣掉以後，不知該筆
    土地有糾紛，甲○○沒有委託伊處理，伊只有受甲○○之託
    帶丙○○去現場一次而已，然後就離開了，並不知道甲○○
    要拆房子，甲○○說要整地，伊也沒有雇請工人去拆除戊○
    的房子云云，惟查右開犯罪事實分據被害人庚○○、戊○於
    偵查、原審法院、本院前審及本審指訴綦詳，並有和美地政
    事務所土地複丈成果圖二份及現場照片、土地出售合約書影
    本、土地登記簿謄本暨檢察官至現場履勘製作之勘驗筆錄在
    卷可資佐證，並經本院調閱臺灣彰化地方法院八十二年度訴
    字第一四七號民事案件全卷（下簡稱民事案件）查閱屬實，
    另證人丙○○於本院前審及本審調查中亦證述確有受雇前往
    拆除本案全部系爭房屋等語。證人丙○○於本院前審調查時
    雖證述已記不得拆除之時間，然被害人戊○於本審及本院前
    審指述：本案附圖編號四房屋係其所有，編號２６房屋係其
    子蔡明錡所有，被拆之時間係八十七年八月二十五日等語無
    訛，是本案附圖編號１０、４、２６所示之房屋係於八十七
    年八月二十五日被拆當可認定。而被告甲○○已於本院前審
    供承犯行，於偵查中檢察官履勘時亦供述：於八十七年八、
    九月間已雇工整地將彰化縣和美鎮○○段第一一二四、一一
    二五號土地上之建物全數拆除（詳上述勘驗筆錄），於原審
    法院訊問時供述：有雇工拆除公廳，工人是劉先生（即丁○
    ）去雇的，已跟丁○說過，二人說好了要拆除的（詳原審卷
    第一○八頁），於本院前審亦坦承有雇工拆除彰化縣和美鎮
    ○○段第一一二五號土地上之房屋情事（詳本院八十八年度
    上訴字第一一八五號卷第五十九頁），嗣於本院更一審審理
    中仍供述：系爭土地是伊與林汶宗、己○○、丁○四人一起
    買的，因為丁○住附近，就由丁○就近處理，於本院更一審
    訊以其於原審審理中所言是否實在（即上開工人是丁○去雇
    的，其跟丁○說過，二人說好了要拆除），被告甲○○答稱
    ：地是向丁○買的，因要使用，委託丁○去叫挖土機將房子
    全部拆掉，請挖土機司機的錢是整理完後司機來向伊請錢的
    ，伊並沒有告訴挖土機司機拆房子等語。而被告丁○於歷次
    審訊亦未表示伊與被告甲○○有何仇怨，若被告丁○未參與
    本件犯行，衡情被告甲○○當無設詞誣攀之理。參以依上開
    土地登記簿謄本所載彰化縣和美鎮○○段第一一二五地號土
    地原係祭祀公業謝先煥所有，於七十七年十一月十五日出賣
    予被告丁○及林汶宗，嗣被告丁○、林汶宗二人再於八十一
    年六月三十日出賣予被告甲○○，然系爭土地上所設定抵押
    權之債務人則於八十二年七月六日由被告丁○、己○○、林
    汶宗三人變更為被告丁○、甲○○、己○○及林汶宗四人（
    原審卷第六十頁），被告丁○於偵查初訊時且未為上開僅受
    託帶挖土機司機至現場而已之辯解，被告甲○○上述與被告
    丁○共同決定拆除系爭房屋並由被告丁○雇挖土機司機前往
    拆除之言應堪採信。證人丙○○於本院前審及本審雖證述：
    甲○○雇請伊將彰化縣和美鎮○○段第一一二四、一一二五
    號土地上的建物拆除，錢也是甲○○拿給伊的等語，另證人
    林汶宗於本院更一審調查時證述：是甲○○雇請挖土機司機
    去拆除房子的等語，然與被告甲○○上開供述及被害人之指
    訴不合。況證人林汶宗亦同時證述：拆屋時並不在現場等語
    ，既不在現場何以知悉何人雇工拆屋，渠等所述尚難據為有
    利被告丁○之認定。再查被告甲○○、丁○未經強制執行程
    序，亦未經被害人庚○○、戊○之同意，即自行雇工拆毀系
    爭房屋，就附圖之編號２６之蔡明錡房屋，縱使經民事第一
    、二審均判決被告甲○○勝訴確定，有第一、二審之民事判
    決可憑（詳偵卷第五十二頁至第六十五頁、原審卷第七十六
    頁、第九十九頁），仍應循強制執行程序謀求解決取回土地
    ，更遑論附圖編號４及編號１０房屋並非上該民事訴訟之標
    的物，被告甲○○、丁○不思正途，竟將該屋拆毀，自難解
    免毀損罪責。綜上所述，本案事證已臻明確，被告丁○所辯
    顯係脫卸之詞，不足採信，其與被告甲○○之犯行均堪認定
    。
  (二)又被告丁○執偵字第四七五六號卷第七頁照片稱本案地上物
    並無屋頂，不足遮風避雨，並非建築物云云，然查告訴人庚○○於本審辯論期日結證本案公廳係在照片的右側，該照片
    事實上並未照到公廳，另幀其等宗族持白布條抗議之照片背
    景房屋始為公廳（此照片附本院更(一)卷證物袋內），有本審
    審判筆錄在卷，又本案被害人戊○、蔡明錡所有編號４、２
    ６房屋並非在公廳左側，且與公廳尚有相當距離，亦有民事
    案件複丈成果圖等在卷可參，是本案編號１０、４、２６建
    物均非在該幀偵查卷照片內，被告丁○執該偵查卷附照片稱
    本案地上物均非建築物云云，顯無任何依據，自無可憑採，
    而依前揭本院更(一)卷證物袋附照片所示，該公廳建物實屬完
    整，又證人戊○於本審亦證述其房屋遭拆除時，伊尚在該處
    設有鍋灶居住，有本院審判筆錄在卷，再經調閱臺灣彰化地
    方法院八十二年度訴字第一四七號民事案件全卷，甲○○等
    人於該案一、二審亦以蔡明錡無權占有土地為由，請求拆除
    蔡明錡所有門牌號碼彰化縣和美鎮○○路四一六巷八號房屋
    ，該案並經民事庭法官會同地政事務所人員履勘現場測量出
    蔡明錡建物之面積、座落位置等，並製成複丈成果圖，是被
    告丁○所辯本案地上物均非建築物云云，顯與事實不符。
  (三)核被告甲○○、丁○所為，均係犯刑法第三百五十三條第一
    項之毀損建築物罪，被告甲○○、丁○二人間有犯意聯絡及
    行為分擔，為共同正犯，又被告二人利用不知情之丙○○拆
    除系爭房屋，係間接正犯，被告二人以一共同行為拆除三被
    害人所有房屋，為一行為觸犯三罪名，屬同種想像競合犯，
    爰從一處斷，公訴人就被告甲○○、丁○拆毀被害人戊○、
    蔡明錡所有房屋部分雖未於起訴書載明，然此部分與起訴書
    記載部分既有裁判上一罪之關係，自為起訴效力所及，本院
    應一併審理，原審就被告甲○○部分予以論罪科刑固非無見
    ，惟查(一)經調閱民事案卷，被告甲○○等人係以祭祀公業派
    下庚○○及蔡明錡等人各別使用之房屋為訴訟標的提起拆屋
    還地民事訴訟獲得勝訴判決，本案祭祀公業公廳未曾為民事
    訴訟案件之標的物，亦無何供擔保停止執行情事，原審判決
    誤載甲○○就本案公廳有獲得拆屋還地勝訴確定判決，顯與
    事實有違；(二)原審漏未就被告甲○○毀損被害人戊○、蔡明
    錡房屋部分併予審理，又就被告丁○部分誤為無罪之諭知，
    均有未洽，上訴人即被告甲○○上訴否認犯罪雖無理由，上
    訴人即檢察官以原審此部分判決不當為由上訴則有理由，原
    審此部分判決既有如上未當之處，應由本院予以撤銷改判，
    被告甲○○、丁○未循法定程序逕拆除被害人房屋固確觸法
    ，惟審酌被告甲○○、丁○二人早於八十一、二年間，即向
    祭祀公業等人買得本案土地，本案亦未見被害人等有何實質
    民事權利確得占有使用土地，被害人蔡明錡房屋更早於八十
    三年間即經本院以八十二年度上字第七九四號案件判決確定
    應予拆除，已經本院調卷查核屬實（蔡明錡就民事案件未曾
    上訴最高法院），並參酌被告犯罪之動機、手段、犯後態度
    等一切情狀，分別量處如主文第二項所示之刑，又被告甲○○、丁○前未曾受有期徒刑以上刑之宣告，有臺灣高等法院
    被告全國前案紀錄表在卷可參，被告甲○○罹患尿毒重症，
    須長期洗腎，有診斷書附原審卷可稽，被告丁○亦已年邁，
    二人經此偵審程序教訓應知警惕，信無再犯之虞，本院審酌
    上情，認本件宣告之刑以暫不執行為適當，爰就二人均宣告
    緩刑三年，以勵自新。
  (四)又告訴人庚○○於八十七年六月十一日提出告訴時，固提出
    照片一幀稱公廳於八十七年五月十一日即已遭毀損云云，然
    於本審則證述該日提出之照片事實上並不含公廳部分，又檢
    察署履勘現場結果，土地上建物已全遭拆除，然檢察署係於
    八十七年十一月九日始履勘現場，是告訴人庚○○所述公廳
    早於八十七年五月十一日即遭毀損一節，除告訴人庚○○個
    人片面指述外，並無其餘事證以憑，告訴人庚○○於本審九
    十四年十一月九日言詞辯論則證述被告甲○○等係一次即將
    公廳全部毀損，與前揭指述顯不符，而證人丙○○於原審法
    院調查時亦明確指述被告甲○○雇伊去和美鎮拆屋，當時說
    全部整平；於本院前審及本審則證述是甲○○雇伊拆除彰化
    縣和美鎮○○段第一一二四及一一二五號土地上建物及支付
    工資，當時由丁○帶伊到現場後，由甲○○告知如何拆除，
    拆除之時間已忘記，係連續拆除二、三日，甲○○僅找伊拆
    除房屋一次，伊也僅拆除一次，拆除之範圍包括公廳、庚○○及戊○之房子，伊拆除之建物，之前未曾有人拆過等情（
    見第一審卷第一○九頁、原審卷第三十八、三十九、四十三
    至四十五頁、本審審判筆錄），證人丙○○陳述與告訴人庚○○於本審最後辯論期日所述該公廳係遭一次毀損拆平等語
    相符，雖證人戊○於本審證述於其個人房屋遭拆除前數月之
    某日，上揭公廳曾遭林汶宗挖了一個洞等語，然與庚○○於
    本審所述不符，惟退步言之，縱上揭公廳於本案案發前數月
    之某時，確有另遭案外人先於屋頂挖一個洞，亦不能因此逕
    認全不足遮風避雨，而喪失建築物之性質，亦無明確事證證
    明與被告甲○○、丁○有關，是本院不認定被告甲○○、丁○有連續毀損犯行。
貳、無罪部分：
  一、公訴意旨略以：被告己○○與丁○、甲○○共同基於毀損
      之犯意聯絡，於八十七年八月間，雇工將坐落彰化縣和美
      鎮○○段第一一二五地號土地上之祭祀公業謝先煥之公廳
      拆除，因認被告己○○涉犯刑法毀損建築物罪嫌（原審誤
      載為結夥竊盜）。
  二、按犯罪事實應依證據認定之，無證據不得推定其犯罪事實
      。又不能證明被告犯罪者，應諭知無罪之判決，刑事訴訟
      法第一百五十四條、第三百零一條第一項分別定有明文。
      次按事實之認定，應憑證據，如未能發現相當證據，或證
      據不足以證明，自不能以推測或擬制之方法，為裁判基礎
      （參考最高法院四十年台上字第八十六號判例意旨）。被
      告己○○於本審堅決否認犯有右開罪行，並以伊僅為本案
      土地之合夥人之一，未參與雇工拆毀同段第一一二五號土
      地上之公廳等語為辯，經查被告甲○○證述：伊與被告丁○共同決定拆除系爭房屋並由被告丁○雇挖土機司機前往
      拆除等語如上述，另被告丁○於本院前審調查時亦證述：
      己○○並沒有參與拆除的事，證人丙○○於本院前審調查
      時證述：拆除時己○○並未在現場，而告訴人庚○○亦陳
      稱不知何人雇請挖土機司機前往拆除系爭公廳等語明確，
      因庚○○於八十七年六月十一日提出告訴時併列己○○為
      被告，被告己○○於八十七年六月二十四日偵訊時固曾供
      述「事情之經過確如丁○所說（即當時尚未拆除公廳），
      目前我們所拆之部分都是與對方協調成之部分，公廳之部
      分尚未拆除」，惟尚無從以此供詞逕認約二個月後即八十
      七年八月間，被告己○○有共同唆使丙○○拆除本案公廳
      及其他建物情事，本案彰化縣和美鎮○○段第一一二五地
      號土地原為丁○及林汶宗共有，二人於八十一年間出售予
      甲○○；同段第一一二四號土地亦於同年間由被告己○○
      向第三人陳學法買得，二筆土地迄八十七年九月十九日移
      轉所有權予第三人邱黎光，有土地登記簿在卷可憑（見第
      一審卷第四十八至五十一、五十六至五十九頁），然縱合
      夥投資購買土地，亦非必事事躬親，亦有僅出資，而將全
      部或部分合夥事務委由其他合夥人辦理者，既無何積極明
      確事證以憑，尚難因被告己○○屬本案土地投資合夥人之
      一，其中部分土地並曾登記其名下，即逕推認必有參與拆
      除本案建物情事，此外又查無其他積極證據足認被告己○○犯本罪，原審因認被告己○○之犯行不能證明，而諭知
      無罪，核其認事、用法並無不當，上訴人即檢察官以原審
      此部分僅以證人丙○○之證述，即為有利於被告之認定不
      當為由上訴，核無理由，應予駁回。
、庚○○另指稱被告甲○○、丁○、己○○三人另於八十七年
　　八月間雇工拆毀其所有坐落彰化縣和美鎮○○段第一一二五
  　號土地上如附圖一編號一、十二部分之房屋，臺灣彰化地方
    法院檢察署亦就被告甲○○拆毀庚○○上開附圖一編號一、
    十二房屋部分移送併辦（臺灣彰化地方法院檢察署九十一年
    度偵字第三三八號），惟查庚○○於偵查初訊時即陳稱：我
    有同意被告拆房子，但沒有同意他們拆公廳（詳偵查卷第五
    頁），檢察官並於起訴書中載明此部分與起訴部分（即拆公
    廳部分）有裁判上一罪之關係，不另為不起訴處分（嗣更於
    八十九年五月九日以八十八年度偵字第八五三四號處分不起
    訴）。證人戊○於本院調查時證述：拆除庚○○之房屋未事
    先告訴庚○○與上開庚○○於偵查中所述不合，尚難採信。
    此外且查無其他積極證據足認被告等犯此部分之罪，與右開
    判罪部分即無裁判上一罪之關係，本院無從併審。
肆、被告甲○○經合法傳喚，無正當理由不到庭，爰不待其陳述
    逕行判決。
伍、據上論斷，應依刑事訴訟法第三百七十一條、第三百六十八
    條、第三百六十九條第一項前段、第三百六十四條、第二百
    九十九條第一項前段、刑法第二十八條、第三百五十三條第
    一項、第五十五條、第七十四條第一款，判決如主文。
本案經檢察官乙○○到庭執行職務。
中　　華　　民　　國　　94　　年　　11　　月　　23　　日
              刑事第五庭  審判長法　官　袁　從　楨
              　　　　　　　　　法　官　郭　同　奇
              　　　　　　　　　法　官　姚　勳　昌
上列正本證明與原本無異。
除己○○外，其餘得上訴。
如不服本判決應於收受送達後十日內向本院提出上訴書狀，其未
敘述上訴之理由者並得於提起上訴後十日內向本院補提理由書（
均須按他造當事人之人數附繕本）。
　　　　　　　　　　　　　　　　書記官　洪　麗　華
中　　華　　民　　國　　94　　年　　11　　月　　24　　日
中華民國刑法第353條：
(毀壞建築物、礦坑、船艦罪)
毀壞他人建築物、礦坑、船艦或致令不堪用者，處六月以上五年
以下有期徒刑。
　　　　　　　　　　　　　　　　　　　　　　　　　　　Ｒ
